【裁判字號】    95,易,2671
【裁判日期】    951031
【裁判案由】    詐欺
【裁判全文】
臺灣臺中地方法院刑事判決              95年度易字第2671號
公  訴  人  臺灣臺中地方法院檢察署檢察官
被      告  丙○○
                    （另案於臺灣臺中監獄執行中）
上列被告因詐欺等案件，經檢察官提起公訴（95年度偵字第3173
、3174、3580號），嗣經本院合議庭裁定由受命法官獨任行簡式
審判程序，本院判決如下：
    主    文
丙○○連續幫助連續意圖為自己不法之所有，以詐術使人將本人
之物交付，累犯，處有期徒刑伍月，如易科罰金，以佰元折算
壹日。
    犯罪事實及理由
一、本院認定被告丙○○連續幫助詐欺取財，累犯之犯罪事實、
    理由、證據及論罪科刑所應適用之法條，除後述部分外，餘
    均與起訴書（如附件）之記載相同，並經被告於民國95年10
    月19日本院審理中坦承不諱，茲引用之。
二、被告行為後，刑法業於94年1月7日修正，同年2月2日公布，
    於95年7月1日施行。按行為後法律有變更者，適用行為時之
    法律，但行為後之法律有利於行為人者，適用最有利於行為
    人之法律，修正後即現行刑法第2條第1項定有明文，又按比
    較新舊法，應就罪刑有關之共犯、未遂犯、想像競合犯、牽
    連犯、連續犯、結合犯，以及累犯加重、自首減輕暨其他法
    定加減原因（如身分加減）與加減例等一切情形，綜其全部
    罪刑之結果而為比較，此有最高法院95年5月23日第8次刑庭
    會議決議第一、（四）則可資參照：
（一）刑法第56條連續犯之規定已於此次修正時刪除，被告前揭
      幫助詐欺取財之犯行在前開法律修正公布前，其行為後之
      新法將連續犯之規定刪除，此刪除雖非犯罪構成要件之變
      更，但顯已影響行為人刑罰之法律效果，自屬法律有變更
      ，依新法第2條第1項之規定，比較新、舊法結果，仍應適
      用較有利於被告之行為時法律即舊法論以連續犯（最高法
      院95年第8次刑事庭會議決議參照）。
（二）刑法第339條第1項之詐欺取財罪，其罰金刑之法定刑原為
      得科銀元1,000元以下罰金，因罰金罰鍰提高標準條例第1
      項前段規定，提高為10倍，為得科銀元10,000以下罰金。
      而依修正後刑法施行法第1條之1規定：「（第1項）中華
      民國94年1 月7日刑法修正施行後，刑法分則編所定罰金
      之貨幣單位為新臺幣。（第2項）94年1月7日刑法修正時
      ，刑法分則編未修正之條文定有罰金者，自94年1月7日刑
      法修正施行後，就其所定數額提高為30倍。但72年6月26
      日至94年1月7日新增或修正之條文，就其所定數額提高為
      3倍」，及刑法第33條第5款修正為：「主刑之種類如下：
      五、罰金：新臺幣1,000元以上，以百元計算之」等規定
      觀之，依修正後之法律，刑法第339條第1項之詐欺取財罪
      所得科處之罰金刑最高額為新臺幣30,000元、最低額為新
      臺幣1,000元。然依被告行為時即修正前刑法第33條第5款
      規定之罰金最低額為銀元1元，並提高10倍計算，前開詐
      欺財罪之罰金刑，最高額為銀元10,000元，最低額為銀元
      10 元，若乘以3倍而換算為新臺幣，最高額雖與新法同為
      新臺幣30,000元，然最低額則僅為新臺幣30元。因此，比
      較上述修正前、後之刑罰法律，自以被告行為時即修正前
      關於科處罰金刑之法律較有利於被告。
（三）被告行為時，依修正前刑法第41條第1項前段、罰金罰鍰
      提高標準條例第2條（現已刪除）之規定，易科罰金之折
      算標準原以銀元100元、200元、300元折算1日，經折算為
      新臺幣後，應以新臺幣300元、600元、900元折算1日，而
      刑法第41 條第1項前段修正後，則規定為以新臺幣1,000
      元、2,000元、3,000元折算1日，因屬科刑規範事項之變
      更，其折算標準為裁判時所應諭知，自有就新舊法規定比
      較之必要，經比較新舊法結果，以被告行為時之舊法較為
      有利於被告，自應依修正前刑法第41條前段、修正刪除前
      罰金罰鍰提高標準條例第2條之規定，諭知易科罰金之折
      算標準。
（四）綜合上述各條文修正前、後之比較，揆諸前揭最高法院決
      議及修正後刑法第2條第1項前段、後段規定之「從舊、從
      輕」原則，本案自應適用被告行為時之法律，即修正前刑
      法之相關規定及修正刪除前罰金罰鍰提高標準條例第2條
      規定，予以論處（至刑法第30條雖經於94年1月7日修正，
      於同年2月2日公布，於95年7月1日施行，惟僅係文義用語
      之修正，尚不影響其實質內容，亦對被告幫助犯行為之成
      立無礙，對被告而言並無有利或不利之情形，自無新舊法
      比較之問題，本件爰逕行適用修正前刑法第30條規定論處
      ）。
三、按連續幫助與幫助連續為不同之犯罪態樣，如基於概括犯意
    ，多次幫助他人犯罪，為連續幫助，該幫助者有多次犯罪行
    為；如以一幫助行為，幫助他人連續犯罪，則為幫助連續，
    就幫助犯而言，僅有一次犯罪行為；如幫助者以多次幫助行
    為幫助他人連續犯罪，則為連續幫助連續，該幫助犯及被幫
    助之正犯，均有多次之犯罪行為。查姓名年籍不詳、綽號「
    阿全」之某成年男子所屬詐欺集團，基於意圖為自己不法所
    有之概括犯意，先後以同一方法對被害人戊○○、甲○○、
    乙○○詐欺取財，使其3人先後陷於錯誤，因而交付本人之
    財物，係犯刑法第339條第1項之連續詐欺取財罪，而被告先
    後提供其上開玉山商業銀行南屯分行、合作金庫商業銀行黎
    明分行帳戶予該綽號「阿全」之男子所屬欺集團成員詐欺取
    財，係基於幫助他人詐欺取財之不確定故意，且所為屬詐欺
    取財罪構成要件以外之行為，核被告所為，係犯修正前刑法
    第30條第1項前段、刑法第339條第1項之詐欺取財罪之幫助
    犯。被告先後2次幫助詐欺取財犯行，時間緊接，觸犯構成
    犯罪要件相同之罪名，顯係基於概括之犯意反覆為之，為連
    續犯，應依修正前刑法第56條之規定論以一罪，並加重其刑
    。被告幫助前揭綽號「阿全」之男子所屬詐欺集團犯詐欺取
    財罪，為幫助犯，應依修正前刑法第30條第2項之規定減輕
    其刑。再被告前因違反毒品危害防制條例案件，經本院判處
    有期徒刑1年2月確定，並於94年2月18日入監執行完畢之事
    實，有臺灣高等法院被告前案紀錄表等可查，其受有期徒刑
    執行完畢後，於5年以內再故意犯本件有期徒刑以上之罪，
    不論依修正前之刑法第47條，或修正後之刑法第47條第1項
    之規定，均構成累犯，對被告而言並無有利或不利之情形，
    自不生新舊法比較之問題，應逕依修正前之刑法第47條，論
    以累犯，並遞加重其刑。被告之刑同時有加重及減輕事由，
    應先加後減。爰審酌被告犯本件之罪係因一時貪圖小利所致
    ，犯罪手段尚屬平和，惟念其雖未實際參與詐欺取財犯行，
    惟其行為使詐欺者得以隱匿真實身分，減少遭查獲之風險，
    有助長犯罪之虞，及被害人戊○○、甲○○、乙○○因被告
    之幫助詐欺犯行，所受損害之程度等一切情狀，量處如主文
    所示之刑，並依修正前刑法第41條第1項前段，修正刪除前
    罰金罰鍰提高標準條例第2條諭知易科罰金之折算標準。
據上論斷，應依刑事訴訟法第273條之1第1項、第299條第1項前
段、第310條之2、第454條，刑法第2條第1項、（修正前）第56
條、第339條第1項、（修正前）第30條第1項前段、第2項、（修
正前）第33條第5款、（修正前）第47條、（修正前）第41條第1
項前段，罰金罰鍰提高標準條例第1條前段、（修正刪除前）第2
條，判決如主文。
本案經檢察官丁○○到庭執行職務。
中    華    民    國    95    年    10    月    31    日
                  刑事第十四庭  法  官  林世民
上正本證明與原本無異。
如不服本判決，應於送達後十日內向本院提出上訴狀（須附繕
本），上訴於臺灣高等法院臺中分院。
                                書記官  紀俊源
中    華    民    國    95    年    10    月    31    日
附錄論罪科刑法條：
中華民國刑法第339條
意圖為自己或第三人不法之所有，以詐術使人將本人或第三人之
物交付者，處5年以下有期徒刑、拘役或科或併科1千元以下罰金
。
以前項方法得財產上不法之利益或使第三人得之者，亦同。
前二項之未遂犯罰之。


司法院資訊處製作；財團法人民間司法改革基金會備份。
